【裁判字號】    99,台上,6792
【裁判日期】    991104
【裁判案由】    殺人
【裁判全文】
最高法院刑事判決            九十九年度台上字第六七九二號
上  訴  人  台灣高等法院高雄分院檢察署檢察官
被      告  甲○○原名簡淑娟.
上列上訴人因被告殺人案件，不服台灣高等法院高雄分院中華民
國九十九年六月十日第二審更審判決（九十八年度重上更(四)字第
四０號，起訴案號：台灣高雄地方法院檢察署八十七年度偵字第
二八一三二號），提起上訴，本院判決如下：
    主  文
上訴駁回。
    理  由
按刑事訴訟法第三百七十七條規定，上訴於第三審法院，非以判
決違背法令為理由，不得為之。是提起第三審上訴，應以原判決
違背法令為理由，係屬法定要件。如果上訴理由書狀並未依據卷
內訴訟資料，具體指摘原判決不適用何種法則或如何適用不當，
或所指摘原判決違法情事，顯與法律規定得為第三審上訴理由之
違法情形，不相適合時，均應認其上訴為違背法律上之程式，予
以駁回。本件原審以公訴意旨認被告甲○○涉犯刑法第二百七十
一條第一項之殺人罪嫌。惟經審理結果，認為不能證明被告犯罪
，因而維持第一審諭知被告無罪之判決，駁回檢察官在第二審之
上訴。已綜核卷內全部證據資料，詳加審酌論斷，從形式上觀察
，並無判決理由不備之違法情形存在。並以被告於第一次偵訊中
雖曾供述：「（有無殺害曹明風？）有的」等語，然依被告供述
案發經過觀之，被告並未自白曾有參與殺害被害人曹明風之犯行
或與簡兆良（通緝中）間有殺人之犯意聯絡，其於前開偵查中之
供詞顯然並不連貫，且與其他事證不符，認殊難單憑被告上開空
汎籠統之供述，為論罪之依據。其採證核無違法之處，乃上訴意
旨就原判決已明白論斷說明之事項，徒憑主觀意見，任指違法，
自非合法之第三審上訴理由。另原判決已就被告無與簡兆良共同
為殺人之犯行，綜合全部卷證資料，逐一斟酌判斷，敘明檢察官
對於起訴之犯罪事實，其所提出之證據，不足為被告有罪之積極
證明，其指出證明之方法，亦無從說服法院以形成被告有罪之心
證。此項判斷並無悖經驗法則及論理法則，自不得任意指摘其為
違法。上訴意旨置原判決所為明確論斷於不顧，對原審取捨證據
及證據證明力判斷之審判職權行使，任憑己見，未依據卷內訴訟
資料，具體指摘原判決不適用何種法則或如何適用不當，徒以被
害人與簡兆良身高、體型差距甚大，簡兆良一人之力何以能殺害
被害人，被告何以未積極攔阻簡兆良之殺人行為，使被害人得以
適時脫離或尋物防禦，被告何以未向樓下大樓管理員求援，簡兆
良苟非與被告犯意聯絡，何能於短暫時間內將人殺害等片面臆測
之詞，認被告係與簡兆良共同殺死被害人，而指摘原判決違法，
亦與法律規定得為上訴第三審理由之違法情形，不相適合。再原
判決以扣案水果刀一把係在高雄市○○○路一三九號前人行道上
，即現場大樓一樓靠大門入口左側人行道上查獲。而案發時該大
樓之錄影帶顯示：命案發生後，被告並未下樓，而簡兆良於是日
上午七時四十四分許出現在該大樓一樓，並走出大樓等情。並以
被告係於事後救護車抵達時，在現場大樓樓下等候，隨後並帶同
救護人員上樓，顯未走出大樓。從而認該兇刀係簡兆良於行兇後
所丟棄，俱依卷存證據資料，詳予論敘說明，尚非憑空揣測兇刀
係簡兆良丟棄，亦無理由前後矛盾之可言。上訴意旨謂：被告既
曾在樓下等候救護車，兇刀自有可能係其丟棄云云，顯係未依卷
內證據資料所為指摘，亦非適法。而第三審為法律審，應以第二
審判決所確認之事實為判決基礎，檢察官在原審並未聲請命證人
鍾雲藝（被害人之母）到庭與被告對質。且原審審判期日，依法
調查證人鍾雲藝之證詞時，檢察官表示「沒有意見」，並稱「無
」證據請求調查，有審判筆錄可稽。其待上訴本院後，始指稱原
審未命證人鍾雲藝與被告對質，有應調查之證據，未予調查之疏
誤云云，係在第三審請求調查新證據，尚與法律規定得為第三審
上訴理由之違法情形，不相適合。至其餘上訴意旨，對原判決究
竟如何違背法令，未依卷內訴訟資料為具體之表明，徒憑片面主
觀意見，就屬原審採證認事職權之適法行使，及原判決已經調查
說明事項，任意指摘為違法，或重為單純事實上之爭執，自不足
據以辨認原判決已具備違背法令之形式要件。綜上所述，應認本
件上訴不合法律上之程式，予以駁回。
據上論結，應依刑事訴訟法第三百九十五條前段，判決如主文。
中    華    民    國  九十九  年   十一   月    四    日
                      最高法院刑事第四庭
                          審判長法官  張  淳  淙
                                法官  劉  介  民
                                法官  蔡  彩  貞
                                法官  李  伯  道
                                法官  吳  信  銘
本件正本證明與原本無異
                                      書  記  官
中    華    民    國  九十九  年   十一   月    五    日
                                                     m

司法院資訊處製作；財團法人民間司法改革基金會備份。
